臺灣板橋地方法院刑事判決　　　　　　100年度交易字第760號
公　訴　人　臺灣板橋地方法院檢察署檢察官
被　　　告　楊梅吉
輔　佐　人
即被告之女　楊鳳珠
上列被告因過失致死案件，經檢察官提起公訴（100 年度偵字第
12524 號），被告於準備程序中對被訴之事實為有罪陳述，本院
合議庭裁定由受命法官獨任行簡式審判程序，並判決如下：
    主  文
楊梅吉從事業務之人，因業務上之過失致人於死，處有期徒刑陸
月，如易科罰金，以新臺幣壹仟元折算壹日。
    事  實
一、楊梅吉係從事資源回收業，平日以駕駛拼裝三輪車載送撿拾
    之資源回收物品前往回收據點變賣，以駕駛拼裝三輪車為其
    附隨業務，為從事駕駛業務之人。民國九十九年八月二十日
    下午四時二十二分許，楊梅吉駕駛拼裝三輪車載運資源回收
    物並搭載同居女友鄭曾寶猜，沿臺北縣新莊市（嗣改制為新
    北市新莊區○○○路往五股方向行駛，行經新莊市○○路與
    中原路之交岔路口前，本應注意車輛行駛變換車道時，應讓
    直行車先行並注意安全距離，而依當時現場天候晴，日間有
    自然光線，柏油路面乾燥，無缺陷及障礙物，視距良好，並
    無不能注意之情事，竟未讓後方直行車先行，亦未注意安全
    距離，貿然偏向左側（內側車道）變換車道行駛，適其左後
    方在內側車道上王家豪（所涉業務過失傷害及業務過失致死
    罪嫌，經檢察官為不起訴處分）駕駛車牌號碼七九八－ＧＷ
    號營業大貨車，見狀煞車不及，自後撞擊楊梅吉所駕駛之拼
    裝三輪車，該三輪車向前滑行，楊梅吉及鄭曾寶猜因此摔倒
    至地面，鄭曾寶猜經救護車送醫急救後，仍因上開車禍致顱
    底骨折引發中樞神經衰竭，於同日下午十八時許不治死亡；
    楊梅吉於車禍後亦經送醫急救，嗣其向據報前來醫院處理之
    臺北縣政府警察局新莊分局（已改制為新北市政府警察局新
    莊分局）警員陳明祺坦承肇事，進而接受裁判。
二、案經臺灣板橋地方法院檢察署檢察官自動檢舉偵查起訴。
    理  由
一、訊據被告對於上揭時地駕駛拼裝三輪車搭載被害人鄭曾寶猜
    肇事，致鄭曾寶猜摔倒至地面因而不治死亡之事實，於本院
    審理中坦承不諱，核與證人王家豪於警詢、偵查中供證及車
    禍現場目擊證人施清萍、張希百於警詢時之證述，暨被害人
    家屬鄭必誠於警詢、偵查中指述等情節相符，並有道路交通
    事故現場圖、道路交通事故調查報告表(一)、(二)、車禍現場及
    車損照片、車禍現場監視器翻拍照片在卷可稽。而被害人鄭
    曾寶猜確因本件車禍摔倒至地面，經救護車送醫急救後，仍
    因上開車禍致顱底骨折引發中樞神經衰竭，於同日下午十八
    時許不治死亡，業經臺灣板橋地方法院檢察署檢察官督同法
    醫師相驗屬實，製有相驗屍體證明書、檢驗報告書、勘驗筆
    錄、被害人死亡照片及行政院衛生署臺北醫院診斷證明書在
    卷可憑。
二、按汽車在同向二車道以上之道路行駛變換車道時，應讓直行
    車先行，並注意安全距離，道路交通安全規則第九十八條第
    一項第六款定有明文。查被告駕駛拼裝三輪車行駛於道路上
    ，應注意上開安全規定，而肇事當時現場天候晴天，日間有
    自然光線，柏油路面乾燥，無缺陷及障礙物，視距良好，並
    無不能注意之情事，有上開道路交通事故調查報告表可稽，
    被告並非不能注意及此，其駕駛上開拼裝三輪車搭載被害人
    鄭曾寶猜，於上開路段偏向左側（內側車道）變換車道行駛
    時，竟未讓直行車先行，亦未注意安全距離，適其左後方內
    側車道王家豪所駕駛之營業大貨車見狀煞車不及，自後撞擊
    被告所駕駛之拼裝三輪車，致被害人鄭曾寶猜摔倒至地面，
    因而不治死亡，被告對本件車禍之發生顯有過失；又本件交
    通案件經送新北市政府車輛行車事故鑑定委員會鑑定結果，
    亦同認楊梅吉駕駛拼裝車，由慢車道之外側車道往左變換車
    道未讓直行車先行，為肇事原因等情，有上開鑑定委員會一
    ＯＯ年三月二十一日新北車鑑字第一ＯＯＯＯＯＯ三六三號
    函暨所附鑑定意見書在卷可參，益徵被告就本件車禍之發生
    為有過失。另被害人鄭曾寶猜因本件車禍致顱底骨折引發中
    樞神經衰竭而不治死亡，有如前述，則被告之過失行為與被
    害人之死亡間，具有相當因果關係。本案事證明確，被告之
    過失犯行，洵堪認定，應依法論科。
三、查被告平日以駕駛拼裝三輪車載送撿拾之資源回收物品前往
    回收據點變賣之事實，業據被告於本院審理中供述在卷，足
    認被告以駕駛拼裝三輪車為其附隨業務，為從事駕駛業務之
    人。被告因業務上之過失肇事致被害人鄭曾寶猜死亡，核其
    所為，係犯刑法第二百七十六條第二項之業務過失致死罪。
    公訴意旨認被告係犯刑法第二百七十六條第一項之過失致死
    罪嫌，尚有未洽，起訴法條應予變更。又被告車禍肇事後經
    送醫急救，嗣其向據報前來醫院處理之臺北縣政府警察局新
    莊分局警員陳明祺坦承肇事，進而接受裁判等情，亦據被告
    於警詢、審理中供明在卷，並有道路交通事故肇事人自首情
    形紀錄表附卷可憑，為對未發覺之罪自首而接受裁判，依刑
    法第六十二條前段規定減輕其刑。至被告前於九十六年間雖
    因竊盜案件，經本院以九十六年度易字第一一七六號判決應
    執行有期徒刑一年一月確定，於九十八年五月十三日縮刑期
    滿執行完畢（見卷附臺灣高等法院被告前案紀錄表），然被
    告係犯業務過失致死罪，顯非受徒刑之執行完畢後五年以內
    「故意」再犯有期徒刑以上之罪，核與刑法第四十七條第一
    項累犯之要件不合，自不得加重其刑，併此敘明。爰審酌被
    告駕駛拼裝三輪車肇事致同居女友即被害人鄭曾寶猜死亡，
    致被害人家屬受有莫大之精神痛苦及損害，兼衡被告與被害
    人係同居十餘年之男女朋友關係，被害人家屬鄭必誠於本院
    審理中陳稱願意原諒被告，不請求被告賠償等語，足見被告
    與被害人及其家屬關係甚為密切，被告對於被害人死亡亦受
    有相當之精神痛苦，暨被告係國中畢業之智識程度及其犯後
    坦承犯行之態度等一切情狀，量處如主文所示之刑，並諭知
    易科罰金之折算標準。
據上論斷，應依刑事訴訟法第二百七十三條之一第一項、第二百
九十九條第一項前段、第三百條，刑法第二百七十六條第二項、
第六十二條前段、第四十一條第一項前段，刑法施行法第一條之
一，判決如主文。
本案經檢察官洪國朝到庭執行職務
中    華    民    國   100    年    8     月    30    日
                    交通法庭    法  官  楊 志 雄
以上正本證明與原本無異。
如不服本判決應於收受判決後10日內向本院提出上訴書狀，並
應敘述具體理由。其未敘述上訴理由者，應於上訴期間屆滿後
20日內向本院補提理由書（均須按他造當事人之人數附繕本）
「切勿逕送上級法院」。
                                書記官  陳 春 銘
中    華    民    國   100    年    8     月    30    日
附錄本案論罪科刑法條全文：
刑法第276條
因過失致人於死者，處 2 年以下有期徒刑、拘役或 2 千元以下
罰金。
從事業務之人，因業務上之過失犯前項之罪者，處 5 年以下有
期徒刑或拘役，得併科 3 千元以下罰金。